臺灣高等法院臺中分院刑事判決　　　　100年度上訴字第104號
上　訴　人
即　被　告　李振玄
選任辯護人　陳文慧律師
上　訴　人
即　被　告　林冠廷
選任辯護人　張淑琪律師
上列上訴人因毒品危害防制條例案件，不服臺灣臺中地方法院99
年度訴字第1594號中華民國99年 9月27日第一審判決（起訴案號
：臺灣臺中地方法院檢察署98年度偵字第 29394號），提起上訴
，本院判決如下：
    主    文
原判決關於李振玄與被告林冠廷共同販賣第一級毒品予蔡宗侑貳
次部分，及被告李振玄定應執行刑部分，均撤銷。
李振玄犯如附表編號七、八所示販賣第一級毒品貳罪，分別處如
附表編號七、八所示之刑（含主刑及從刑）。
林冠廷被訴共同販賣第一級毒品予蔡宗侑貳次，均無罪。
其他上訴駁回。
李振玄撤銷改判部分及上訴駁回部分所各處之刑（如附表編號一
至八所示之主刑及從刑），其主刑部分應執行有期徒刑拾陸年拾
月，從刑部分併執行之。
    犯罪事實
一、李振玄（綽號「粉圓」）前於民國95年間因詐欺、搶奪案件
    ，經臺灣臺中地方法院分別判處有期徒刑6月、10月確定，
    再經減刑為有期徒刑3月、5月，合併定應執行刑有期徒刑7
    月確定，甫於97年8月19日縮刑期滿執行完畢。詎仍不知悔
    改，明知海洛因為毒品危害防制條例第2條第2項第1款所列
    之第一級毒品，不得非法販賣、持有，李振玄竟基於販賣第
    一級毒品海洛因營利之犯意，在接獲購毒者洽購海洛因電話
    後，即前往交易。其各次販賣第一級毒品之對象、時間、地
    點及方式如下：
  (一)李振玄販賣海洛因予王正賢、邱慶龍部分：
  1.於98年7月31日下午2時15分許，經王正賢以行動電話門號00
    00000000號，與李振玄持用0000000000號行動電話（該門號
    SIM卡申辦人為潘姿瑾，由李振玄向潘姿瑾借用後插於自己
    所有不詳廠牌之行動電話使用）聯絡洽購海洛因後，李振玄
    即於同日下午，在臺中縣太平市○○○街77號前，以新臺幣
    （下同）500元之價格，販賣海洛因1小包予王正賢，當場交
    付毒品並取得價金500元。
  2.於98年8月3日晚上6時13分許，經王正賢以行動電話門號000
    0000000號，與李振玄持用上開行動電話聯絡洽購海洛因後
    ，李振玄即於同日晚上，在臺中縣太平市○○○街77號前，
    以500元之價格，販賣海洛因1小包予王正賢，當場交付毒品
    並取得價金500元。
  3.於98年8月4日晚上8時31分許，經王正賢以行動電話門號000
    0000000號，與李振玄持用上開行動電話聯絡洽購海洛因後
    ，李振玄即於同日晚上，在臺中縣太平市○○○街77號前，
    以500元之價格，販賣海洛因1小包予王正賢，當場交付毒品
    並取得價金500元。
  4.於98年8月9日下午5時51分許，經王正賢以行動電話門號000
    0000000號，與李振玄持用上開行動電話門號聯絡洽購海洛
    因後，李振亦即於同日晚上，在臺中縣太平市○○○街77號
    前，以500元之價格，販賣海洛因1小包予王正賢，當場交付
    毒品並取得價金500元。
  5.於98年8月14日晚上6時43分許，經王正賢以行動電話門號00
    00000000號，與李振玄持用上開行動電話門號聯絡洽購海洛
    因後，李振玄即於同日晚上，在臺中縣太平市○○○街77號
    前，以500元之價格，販賣海洛因1小包予王正賢，當場交付
    毒品並取得價金500元。
  6.於98年10月8日晚上8時52分許，經邱慶龍以行動電話門號00
    00000000號，與李振玄持用上開行動電話聯絡洽購海洛因後
    ，李振玄即於同日晚上9時許，在臺中縣太平市○○○街與
    太平二十街口全家便利商店前，以1小包500元之價格，販賣
    海洛因1小包予邱慶龍，當場交付毒品並取得價金500元。
  (二)李振玄販賣海洛因予蔡宗侑（原名蔡宗銘）部分
  1.於98年8月2日下午2時45分許，經蔡宗侑以行動電話門號000
    0000000 號，與李振玄持用之上開行動電話聯絡洽購海洛因
    （僅約定地點，未言明購買數量、金額），李振玄即持已包
    裝之大包（1000元）、小包（ 500元）之海洛因，至臺中縣
    太平市○○路北天宮與蔡宗侑見面，經蔡宗侑表示要 500元
    的，李振玄即以500元之價格，販賣1小包海洛因予蔡宗侑，
    並取得價金500元。
  2.於98年8月20日下午4時48分許，經蔡宗侑以行動電話門號00
    00000000號，與李振玄持用之上開行動電話聯絡洽購海洛因
    （僅約定地點，未言明購買數量、金額），李振玄即持已包
    裝之大包（1000元）、小包（ 500元）之海洛因，至臺中縣
    太平市○○路北天宮與蔡宗侑見面，經蔡宗侑表示要 500元
    的，李振玄即以500元之價格，販賣1小包海洛因予蔡宗侑，
    並取得價金500元。
二、嗣因警方於98年8月24日上午6時許，在臺中市○區○○路2
    段227號7樓之2，查獲蔡宗侑涉犯施用第一級毒品罪嫌，進
    而追查毒品來源，經調取李振玄所持用之上開行動電話門號
    ，循線查獲上情。
三、案經臺中市警察局第五分局報告臺灣臺中地方法院檢察署檢
    察官及該署檢察官告發偵查起訴。
    理    由
壹、證據能力部分：
一、次按被告以外之人於偵查中向檢察官所為陳述，除顯有不可
    信之情況者外，得為證據，刑事訴訟法第159條第1項及159
    條之1第2項分別定有明文。本件證人王正賢、邱慶龍、蔡宗
    侑於檢察官偵查中經具結所為之證述，被告二人及其辯護人
    均未主張並釋明有何不可信之情事，上開證人亦未提及檢察
    官在偵查時有何不法取供之情形，且證人王正賢、蔡宗侑經
    原審依職權傳訊行交互詰問，證人邱慶龍則經被告二人行使
    其處分權而未聲請傳訊詰問，是對被告二人之對質詰問權已
    經確保，該三證人之偵查中結證，均具有證據能力。
二、另除證人邱慶龍之警詢供述證據經被告李振玄於本院主張無
    證據能力外，其餘本件下列引為判決基礎之各項供述或非供
    述證據，被告及其辯護人、檢察官均表同意作為本案證據（
    見本院卷第76頁背面至77頁），亦未曾於言詞辯論終結前聲
    明異議，本院審酌各該證據作成時之情況，並無違法取證之
    瑕疵，認以之作為證據為適當，依刑事訴訟法第159條之5之
    規定，均有證據能力。
貳、實體有罪部分
一、訊據上訴人即被告李振玄（下稱被告李振玄）就上開犯罪事
    實一、(一)、1.至5.所示販賣毒品海洛因予王正賢 5次之犯行
    ，於原審坦承不諱，惟於上訴本院後則否認有販賣第一級毒
    品犯行，辯稱：伊承認有交付毒品給王正賢，但上開 5次交
    易，是林冠廷將毒品交給伊，伊只是負責幫忙跑腿的，伊把
    毒品交給王正賢，錢收回來再給林冠廷，伊僅成立幫助犯云
    云（見本院卷第75頁背面、76頁、156頁）。經查：
  (一)被告林冠廷堅決否認有上開犯罪事實一、(一)、1.至5.所示與
    被告李振玄共同販賣毒品海洛因予王正賢 5次之犯行，辯稱
    ：伊販賣海洛因部分，買主都是直接打伊之行動電話與伊聯
    絡，偶爾伊沒有空時，曾請李振玄幫伊送貨，此部分前案均
    已判刑確定；李振玄與伊是朋友關係，伊會請李振玄免費施
    用海洛因，伊不知李振玄拿海洛因販賣予王正賢之事，本案
    與伊無關等語（見原審卷第27頁背面）。
  (二)被告李振玄於原審即已就上開犯罪事實一、(一)、1.至5.所示
    販賣海洛因予王正賢5次之犯罪事實明確坦承不諱，其自承
    ：「對起訴書所載之8次販賣第一級毒品海洛因罪嫌我均認
    罪，對起訴書所載之時間、地點、金額均無意見。」等語（
    見原審卷第27頁背面），核與證人王正賢於偵查（見98偵29
    394號卷第31-33頁）及原審（見原審卷第59-61頁）具結證
    述購買海洛因之經過情節相符；而王正賢有以渠使用之0000
    000000號行動電話於如犯罪事實一、(一)、1.至5.所示之時間
    與被告李振玄持用之0000000000號行動電話聯絡，亦有通聯
    紀錄在卷可稽（見警卷第29、34、39、45頁），足認被告李
    振玄於原審之自白，尚屬非虛。
  (三)雖被告李振玄於偵查中稱此部分之海洛因是被告林冠廷交付
    ，伊是代為送貨云云，嗣於原審審理時或為同上之陳述，或
    稱：販賣王正賢部分，8月3日、4日、9日部分，是我拿剩下
    的去給對方云云（見原審卷第66頁反面、第68頁反面），及
    於本院為上開內容之辯解。然查：
  1.被告李振玄初於99年3月29日偵查中以被告身分供稱：「（
    你為什麼要聽林冠廷的指示？）因為他們都打電話給林冠廷
    ，林冠廷就會叫我拿給他們，我是負責幫林冠廷送海洛因；
    從頭到尾都是人家打給林冠廷，林冠廷再叫我送去哪裡」等
    語（見98年度偵字第29394號卷第40、42頁）。嗣於99年4月
    9日偵查中以證人身分證稱：「（你說有拿過海洛因給王正
    賢，林冠廷是否知道？）我沒有印象；（你上次開庭說，王
    正賢是打給林冠廷，然後林冠廷叫你送海洛因給王正賢？）
    是，我上一次講的實在。（你上次還說從頭到尾都是人家打
    給林冠廷，林冠廷再叫你送海洛因？）有時打給林冠廷沒接
    ，就打給我，我就去林冠廷租屋處拿」等語（見同上偵卷第
    58、59、61頁）。於原審行交互詰問時就此部分交易過程則
    證稱：「有時侯他(指王正賢)打給林冠廷，林冠廷沒有接，
    打給我，我去林冠廷住處拿海洛因給王正賢」等語（見原審
    卷第66頁反面）；嗣復改稱：「王正賢部分，8月3日、4日
    、9日，是打電話給我，我有剩下，就拿去給對方」等語（
    見原審卷第68頁反面）。則由被告李振玄上揭之歷次供述以
    觀，其就王正賢購買海洛因之方式，究係打電話予林冠廷或
    其本人乙節，前後供述已不一致；另就其販賣予王正賢之海
    洛因來源，是向林冠廷拿取，或係其施用剩下的，亦有不同
    。而按共犯李振玄本身即有施用第一級毒品海洛因之惡習，
    其身為施用毒品者，其證言之憑信性本較通常一般人為低。
    再衡酌其先後陳述情形，原稱藥腳係自行與被告林冠廷聯絡
    ，及至查知藥腳有撥打其持用之行動電話後，復稱渠等係找
    不到林冠廷後，始找伊之情節，不無係衡量如證述僅代他人
    運送所販賣之毒品，而獲取他人提供第一級毒品海洛因予施
    用，因其販賣毒品行為之分工情節較輕，較易博取同情而求
    取有利於己之判決，即非顯然不可能。此觀諸後列被告李振
    玄販賣毒品予邱慶龍部分，被告李振玄原於偵查中證稱：係
    向被告林冠廷拿取海洛因後交付予邱慶龍云云，然查其該次
    販賣毒品予邱慶龍之時（即98年10月8日晚上8時52分許），
    被告林冠廷適於當日因毒品案件遭羈押進入臺中看守所執行
    （見被告林冠廷之前案紀錄表，本院卷第60頁），嗣於原審
    被告李振玄始改坦承該部分犯行，並自承係其拿取先前向被
    告林冠廷拿剩下來的毒品販賣予邱慶龍等情（見原審卷第27
    頁背面）以觀，亦可見其推諉之端倪。
  2.證人王正賢於偵查中具結證稱：「李振玄是賣毒品海洛因的
    人，是打0000000000號行動電話聯絡購買毒品」等語（見同
    上偵卷第31頁），於原審交互詰問時證稱：「不認識林冠廷
    ，和他沒有接觸過。我打的電話都是同一人接的，就是李振
    玄接的」等語（見原審卷第60頁正反面），顯與被告李振玄
    或稱王正賢是打給林冠廷，或稱王正賢是打給林冠廷，找不
    到林冠廷才打電話給伊的云云，顯不相符，則被告李振玄之
    供、證述自有瑕疵，自無從依憑被告李振玄該存有瑕疵之供
    、證述，遽為被告林冠廷係與被告李振玄共同販賣毒品予王
    正賢之認定。
  3.又依證人王正賢於偵查及原審審理時之證述，均證稱：係打
    電話予李振玄，毒品是李振玄交付，錢也是交給李振玄等語
    ，是依其所證，亦僅足認定與其交易之人為被告李振玄。雖
    證人王正賢前於偵查中曾證稱：「（你知道李振玄毒品的來
    源？）我知道他都跟朋友拿的，我都是拜託他跟朋友拿的。
    」云云（見同上偵卷第33頁），然按一般販賣毒品之人，除
    非承認自己為販毒之大盤商，否則毒品當係向上手取得，故
    販毒之人向藥腳陳稱係向朋友拿貨，乃毒品交易常態，即難
    因被告林冠廷自承與李振玄為朋友關係，即據以推認本案係
    被告林冠廷與李振玄共同販賣；是證人王正賢之證詞，實不
    足資為被告林冠廷犯行之佐證。
  4.再查卷附被告李振玄使用門號0000000000號行動電話之通聯
    紀錄，僅可資證明證人王正賢有以其使用之0000000000號行
    動電話，於前揭犯罪事實所載之時間撥打電話予李振玄之上
    開行動電話，然實無從因此推認被告林冠廷有與李振廷共同
    販賣第一級毒品海洛因予王正賢之行為。
  5.是經上開調查結果，無從認定上開犯罪事實一、(一)、1.至5.
    販賣海洛因予王正賢 5次之犯行係被告林冠廷係與被告李振
    玄共同販賣，僅足認定被告李振玄單獨販賣毒品。而公訴意
    旨原固起訴認被告李振玄此部分係與被告林冠廷共犯，惟經
    原審審理後就此部分對被告林冠廷諭知無罪判決，並因檢察
    官未上訴而告確定，附此敘明。
二、訊據被告李振玄就上開犯罪事實一、(一)、6.所示販賣海洛因
    予邱慶龍之犯行，於原審坦承不諱，惟於上訴本院後則否認
    該次犯行，初於準備程序期日辯稱：邱慶龍與伊通電話說要
    買毒，但伊說伊沒有毒品，他也知道林冠廷被抓了，伊就沒
    有跟他多講什麼，通話就結束了，也沒有後續的動作云云（
    見本院卷第76頁），另於審判期日則改辯稱：伊並非販賣毒
    品給邱慶隆，只是負責跑腿，伊把毒品交給邱慶隆，伊有收
    錢，伊僅成立幫助犯云云（見本院卷第 149頁背面）。惟查
    ，被告李振玄於原審即已就上開犯罪事實一、(一)、6.所示販
    賣海洛因予邱慶龍之犯罪事實明確坦承不諱，自承：「對起
    訴書所載之8次販賣第一級毒品海洛因罪嫌我均認罪，對起
    訴書所載之時間、地點、金額均無意見。98年10月8日賣給
    邱慶龍之海洛因，是我之前向林冠廷拿剩下來的。」等語（
    見原審卷第27頁背面），核與證人邱慶龍於偵查中具結證述
    向被告李振玄購買海洛因之經過情節相符（見98偵29394 號
    卷第22-26、68-69頁），而邱慶龍有以渠使用0000000000號
    行動電話於如犯罪事實一、(一)、6.所示時間與被告李振玄持
    用之0000000000號行動電話聯絡，亦有通聯紀錄在卷可稽（
    見警卷第76頁）；且該次販賣毒品予邱慶龍之時（98年10
    月8日晚上8時52分許），被告林冠廷適於當日因毒品案件遭
    羈押進入臺中看守所執行（見被告林冠廷之前案紀錄表，本
    院卷第60頁），被告李振玄始因此於原審坦承該部分係其拿
    取先前向被告林冠廷拿剩下來的毒品販賣予邱慶龍等情。足
    認被告李振玄於原審此部分之自白與事實相符，堪予採信，
    其於上訴本院後否認犯行或辯稱係幫助犯云云，均無足採。
三、就上開犯罪事實一、(二)、1.、2.即販賣海洛因予蔡宗侑 2次
    部分，訊據被告李振玄於原審坦承其與蔡宗侑電話聯絡後，
    即向被告王冠廷拿取海洛因前往交易，並收取價金之事實不
    諱；惟於本院則辯稱：是林冠廷將毒品交給伊，伊只是負責
    幫忙跑腿的，伊把毒品交給買主，錢收回來再給林冠廷，伊
    僅成立幫助犯云云（見本院卷第75頁背面、76頁、156頁）
    。另訊據被告林冠廷則矢口否認有何與李振玄共同販賣毒品
    予蔡宗侑之犯行，辯稱：伊販賣海洛因部分，買主都是直接
    打伊之行動電話與伊聯絡，偶爾伊沒有空時，曾請李振玄幫
    伊送貨，此部分前案均已判刑確定；李振玄與伊是朋友關係
    ，伊會請李振玄免費施用海洛因，伊不知李振玄拿海洛因販
    賣予蔡宗侑之事，伊亦未收到錢，本案與伊無關云云。經查
    ：
  (一)證人蔡宗侑初於98年8月24日警詢供稱：伊所施用的海洛因
    是綽號粉圓之朋友（按即被告李振玄）請伊用的，粉圓使用
    之行動電話0000000000號等語（見98聲拘537號卷第6頁）；
    於翌日經移送檢察官訊問時仍稱：是粉圓請伊施用毒品云云
    （見98聲拘537號卷第8頁正、背面）；繼之於98年11月4日
    警詢中仍供稱：其所施用之第一級毒品海洛因係綽號粉圓的
    男子免費提供，粉圓使用0000-000000號行動電話，騎乘1部
    LS6-179號重機車云云（見98聲拘537號卷第11-12頁）。惟
    於同年11月22日警詢時，蔡宗侑即改供稱：先前「在警方及
    檢察官詢問筆錄內供稱所吸食的海洛因毒品是綽號粉圓無償
    提供給我吸食，其實是我向綽號粉圓所購買的，因為我怕供
    出粉圓賣毒的行為，遭他知道後報復我才這樣說。（你施用
    之第一級海洛因毒品其來源為何？）我係向綽號「粉圓」之
    男子購買的。（本分局偵辦粉圓販賣毒品案，經調閱通聯紀
    錄發現你以上開電話與粉圓聯絡頻繁，你是否能解釋撥打電
    話給粉圓作何事？）我都以0000000000電話撥打綽號粉圓持
    用0000000000行動電話，說我要過去找你（臺中縣太平市○
    ○路北天宮前），他就說知道意思，等我到的時候，他就問
    我要多少（意思就是000-0000元），我就跟他說要500元的
    ，他就會拿海洛因毒品給我，我再將錢給他。（你與粉圓在
    電話中有無言明要購買海洛因毒品？）沒有。都是我要過去
    找你，他就知道了。（你共向綽號「粉圓」購買幾次毒品，
    時間地點數量為何？）於98年08月初起至98年08月24日左右
    ，向粉圓購買海洛因毒品約4-5次左右，每次購買金額約新
    台幣500元1小包，地點都是在臺中縣太平市○○路北天宮前
    。（你向綽號「粉圓」購買4-5次毒品時間、地點為何？）
    於98年08月初起至98年08月24日左右，平均1-2天或7天左右
    就會打給綽號「粉圓」購買毒品，地點都在臺中縣太平市○
    ○路北天宮前，時間大約都是下午3點至5點打給綽號「粉圓
    」購買毒品，最早是早上10點打給他，最晚是下午4-5點左
    右，最快的5-10分內就拿到毒品，最慢約半個小時內就會拿
    到毒品。」等語（見98聲拘537號卷第14-16頁）；於98年12
    月28日偵訊時，蔡宗侑證稱：「（你在8月2日有打過電話給
    粉圓是為了買海洛因？）是」、「（8月20日這次，有無交
    易成功？）這次有拿到海洛因，是粉圓拿給我的，我向他買
    500元。」、「（你跟粉圓買海洛因，錢都是交給粉圓？）
    是。」等語（見98偵29394號卷第21、22頁）；於原審99年9
    月13日審判期日亦結證稱：「（98年8月2日下午2點多，這
    次以自己0000000000號電話打李振玄0000000000號電話，在
    中平路北天宮買 5百元海洛因。是否如此？）對。（提示98
    年8月2日通聯紀錄）8月2日這次，你與0000000000號李振玄
    電話通話，通話完之後，何人與你通話？何人交貨給你？）
    我忘記了，我打給李振玄，但是否李振玄出來交貨給我，我
    不確認。因為有時候我打李振玄電話，出來交貨的人，可能
    是林冠廷。這次何人交貨給我，我不確定。（8月20日下午4
    點多，你與0000000000號李振玄行動電話通話，何人與你通
    話？通話之後何人交貨給你？提示通聯紀錄）忘記了，若我
    打李振玄電話，就是李振玄跟我講電話。但是講好之後，不
    是李振玄就是林冠廷送來。所以這次我無法確認是何人送來
    。但這次有買到毒品。錢我是交給送貨來的人，何人送來就
    交給何人。（對李振玄說，8月2日、20日兩次交易，都是他
    拿去送貨給你的，有何意見？）沒有意見。」等語（見原審
    卷第62-63頁）。雖證人蔡宗侑雖就其毒品取得原因為贈與
    或購買，說詞不一，但始終證稱毒品來源為綽號粉圓之被告
    李振玄，而其最終並已證稱確係向被告李振玄購買毒品海洛
    因，連絡方式為撥打被告李振玄使用之0000000000行動電話
    ，且是直接與被告李振玄當面交付價金及收受毒品。此外核
    對卷內李振玄所使用0000000000行動電話之通聯紀錄顯示，
    於98年8月2日下午2時45分許、8月20日下午4時48分許，被
    告李振玄確有與蔡宗侑持用之0000000000號行動電話互有通
    話（見98聲拘537號卷第30、45頁），顯見如犯罪事實一、
    (二)、1.、2.之2次販賣毒品海洛因予蔡宗侑，均係被告李振
    玄直接與蔡宗侑進行交易。是被告李振玄就此2次販賣毒品
    海洛因予蔡宗侑之自白，與卷內事證相符，要堪信實。
  (二)就被告林冠廷是否此部分販賣海洛因2次予蔡宗侑之共犯之
    認定：
    雖證人即被告李振玄於偵查時曾具結證稱：「賣給蔡宗銘（
    即蔡宗侑）之海洛因毒品都是我去林冠廷家拿給他們的，海
    洛因我們是一起賣的，若打給他沒接就打給我，海洛因都是
    放在林冠廷那裡」等語（見98年度偵字第29394號卷第56頁
    ），及於原審交互詰問時證稱：「這2次也有跟林冠廷講是
    誰要東西後才拿走毒品」等語（見原審卷第66頁），此與證
    人蔡宗侑於98年12月28日於檢察官偵查中具結證稱：「（跟
    林冠廷買的到毒品，為何還要跟粉圓買？）有時林冠廷不接
    電話，所以我就打給粉圓」、「（如何知道林冠廷跟粉圓是
    同黨？）因為我曾經聯絡林冠廷買海洛因，他們二人一起來
    ，結果是粉圓拿海洛因給我，林冠廷載粉圓來」、「若我有
    打給林冠廷他有接的，我就跟林冠廷拿，若沒有，我就找粉
    圓」、「（你給粉圓買毒品，來交海洛因的人是誰？）粉圓
    有接的話，就是他自己或是林冠廷拿來」（見同上偵卷第20
    、21頁）等語，及於原審證稱：「我要買的時侯，找李振玄
    或是林冠廷都可以，實際上他們二人有互相聯絡」、「（請
    再確認一下，若你打給李振玄，有時侯也是林冠廷來交貨？
    ）是的。」等語（見原審卷第62頁、63頁），其乍看固似有
    表面上相合之處，惟：
  1.如前述之調查認定，98年8月2日下午2時45分許、8月20日下
    午4時48分許之2次販賣毒品海洛因予蔡宗侑，均係被告李振
    玄直接與蔡宗侑約定而進行交易，並無直接證據足以證明係
    被告林冠廷販賣予蔡宗侑。
  2.被告李振玄固於99年3月29日偵訊時稱：「我是依林冠廷指
    示拿毒品給蔡宗銘等3人」，「他們都打電話給林冠廷，林
    冠廷就會叫我拿給他們，我是負責幫林冠廷送海洛因」、「
    蔡宗銘有時他打給林冠廷，林冠廷沒有接，他就會打給我，
    問我人是不是在林冠廷那邊，然後我跟他說我人沒有在他那
    邊，等他睡醒才會過去，我也是要去林冠廷那邊，告訴他說
    蔡宗銘要買」云云。然本件證人蔡宗侑係直接撥打李振玄之
    電話與之約定交易毒品，已據蔡宗侑證述在卷。李振玄所謂
    「依被告指示送貨」、「蔡宗侑他們都打電話給林冠廷，林
    冠廷就會叫我拿給他們」云云，顯與事實不符，自無足採。
    況被告李振玄在原審改稱：「剛開始都是打電話給林冠廷，
    他叫我去送，我就去送，後來打給我，我就跟林冠廷說，誰
    打來要拿東西，我就直接跟他拿，然後送貨，錢我每次都有
    交給林冠廷。」云云，然對照卷附上開通聯紀錄，於98年8
    月2日下午2時45分許、8月20日下午4時48分許，即李振玄與
    蔡宗侑通話前後，未發現有與被告林冠廷當時所持用000000
    0000、0000000000號行動電話連繫之情形（見98聲拘537號
    卷第30、45頁）。且被告林冠廷持用之行動電話，前經臺灣
    臺中地方法院以98年度聲監字第746號等通訊監察書核准實
    施訊監察，經本院調取本院另案99年度上訴字第456號被告
    林冠廷被訴違反毒品防制條例案卷案全卷，核閱卷內所附訊
    監察譯文（見該案0000000000號警卷第52頁正、背面，影印
    附於本院卷第145-1頁），亦無被告林冠廷於98 年8月2日、
    8月20日與被告李振玄通話之內容，無法證明被告林冠廷有
    指示被告李振玄前來拿取毒品販賣交付給蔡宗侑，或被告李
    振玄將該二次販賣毒品給蔡宗侑之事轉知被告林冠廷，以及
    將販賣所得的價金交給被告林冠廷之情形。遑論被告李振玄
    於原審又翻異前詞稱：「（蔡宗侑這二次）拿了錢之後沒有
    交給林冠廷，我想說自己沒有生活費，就把錢放在自己這裡
    。」等語，其對於事後是否將交易價金交給被告林冠廷乙節
    ，說詞不一，前後矛盾，真實性殊容懷疑。此外，又無其他
    補強證據，可資佐證被告林冠廷對於被告李振玄二次販賣海
    洛因給蔡宗侑之犯行，事先知情而允為提供毒品，或事後自
    被告李振玄取得價金，自難單憑共同被告李振玄有瑕疵之片
    面說詞，遽為認定被告林冠廷為參與販賣毒品之共犯。
  3.雖被告林冠廷於98年8月間，曾與被告李振玄共同販賣毒品
    ，經本院另案99年度上訴字第456號處刑確定，然被告林冠
    廷有該案犯罪事罪所示之販毒犯行，並非當然即可推認其亦
    有本案之2次販毒行為，依一罪一罰原則，各次犯行均須有
    明確而獨立之事證以憑認定。而經本院調取該另案被告林冠
    廷被訴違反毒品防制條例案件卷宗資料，亦發現該案之毒品
    交易情形，不同於本案被告李振玄與蔡宗侑之交易情形：
    (1)被告林冠廷於98年10月7日查獲後之警詢，坦承有販賣第
      一級毒品海洛因之犯行，嗣於10月8日第二次警詢，坦承
      使用0000-000000號行動電話與購毒者連繫交易毒品，並
      指認綽號粉圓的李振玄為共犯，稱：「（李振玄所分工角
      色為何？）偶爾會請他幫我運送毒品，並交給購買之人」
      等語，同日經移送檢察偵訊時，被告林冠廷供稱：「98年
      8、9、10月，綽號粉圓的李振玄才過來跟我一起賣」、「
      有販賣海洛因給蔡宗銘（按即蔡宗侑）」、「（98年8 月
      7日、11日之通話譯文）是跟蔡宗銘通話，他要向我買海
      洛因，在太平市的北天宮前面交易，大部分是我親自過去
      交易，他大部分買500元的海洛因。」、「（以上所說綽
      號粉圓的李振玄跟你共同販賣毒品的事實是否正確？）正
      確，他負責幫我跑腿、交付毒品。」等語（見臺灣臺中地
      方法院檢察署98年度偵字第24998號卷一第7-15頁、第47-
      51頁）。
    (2)該案證人顏明璋證稱：其毒品海洛因是向瘦仔林冠廷購買
      ，其撥打0000-000000號行動電話與林冠廷聯絡購買毒品
      ，由林冠廷或粉圓送毒品。其向林冠廷購買海洛因，大部
      分是粉圓交毒品等語（見同上卷第57-61頁、第88-91頁）
      。
    (3)該案證人何嘉銘證稱：其毒品海洛因是向瘦仔林冠廷購買
      ，其撥打0000-000000號行動電話與林冠廷聯絡購買毒品
      ，都是由林冠廷親自送交毒品等語（見同上卷第107-111
      頁、第125-127頁）。
    (4)該案證人林聰佑證稱：其毒品海洛因是向瘦仔林冠廷及綽
      號粉圓購買，交易方式是撥打林冠廷所持用電話，都是林
      冠廷接電話後由他親自或粉圓男子與其交易海洛因。有時
      候向林冠廷買海洛因是由粉圓交付海洛因給其等語（見同
      上卷第134-136頁、第168-127頁）。
    (5)該案證人王敬智證稱：其毒品海洛因是向瘦仔林冠廷購買
      ，其係撥打林冠廷所持用0000000000號行動電話與林冠廷
      本人約定地點，由林冠廷本人與其交易海洛因。有時候向
      林冠廷買海洛因是由粉圓交付海洛因給其等語（見同上卷
      第178-183頁、第200-201頁）。
    (6)該案證人尤永鴻證稱：其毒品來源是綽號瘦仔的林冠廷及
      綽號粉圓的李振玄，其係撥打瘦仔持用之0000000000、
      000000 0000號行動電話與瘦仔本人聯絡約定地點後，再
      由瘦仔本人或是粉圓前來交易。瘦仔或粉圓到達交易現場
      後，其會跟他說其要500元，他就會拿出透明小夾鏈袋上
      面角落有剪角，如果要1000元他就會拿出透明小夾鏈袋沒
      有剪角。其；其向瘦仔買海洛因有時候是由粉圓交付海洛
      因給其等語（見臺灣臺中地方法院檢察署98年度偵字第
      24998號卷二第5-8頁、第32-34頁）。
    (7)該案證人蔡宗銘（改名蔡宗侑）於98年10月8日警詢中供
      稱：其毒品來源是「小隻的瘦仔」，伊都叫他「小隻的」
      。伊是以0000-000000號電話撥打「小隻的」之0000-0000
      00號行動電話，約在台中縣太平市○○路、中平九街口的
      北天宮涼亭見面，並在現場談好價錢再交易。交易時間自
      98年7月中旬開始到98年8月12日止，最後一次是98年8月
      12日18時許，在台中縣太平市○○路、中平九街口旁的北
      天宮涼亭下，以500元購買海洛因一包。伊以電話與「小
      隻的」本人聯絡約定地點後，固定在北天宮涼亭下交易，
      再由「小隻的」本人或是粉圓與伊交易。「小隻的」或粉
      圓到達交易現場後，他會問伊要500的或1000的，伊會跟
      他說伊要500元，他就會拿出透明小夾鏈袋上面角落有剪
      角。如果要1000元他就會拿出透明小夾鏈袋沒有剪角，每
      次伊都跟他們購買1小包500元的海洛因，「昌仔」介紹伊
      跟「小隻的」認識及聯絡電話，以後就由伊直接向「小隻
      的」購買毒品等語。警方並逐一提示蔡宗銘與被告林冠廷
      間自98年8月7日起至8月29日止之通話譯文，經蔡宗銘辨
      識後證稱：8月7日、9日、11日、12日均係向「小隻的」
      購買毒品，其中8月9日該次是由粉圓送來毒品等語（見同
      偵查卷二第75-81頁）。
    (8)該案證人卓俊昇證稱：其毒品來源是綽號瘦仔的林冠廷，
      其係撥打瘦仔持用之0000-000000號行動電話與瘦仔本人
      聯絡約定地點後，再由瘦仔本人或是粉圓前來交易。瘦仔
      或粉圓到達交易現場後，其會跟他說其要500元，他就會
      拿出透明小夾鏈袋上面角落有剪角。如果要1000元他就會
      拿出透明小夾鏈袋沒有剪角。其每次向瘦仔購買毒品時，
      都是由瘦仔或粉圓來跟其交易等語（見同偵查卷二第
      41-44頁、第69-71頁）等語。
    (9)該案證人林志峰證稱：其向綽號瘦仔的林冠廷購買毒品，
      均撥打林冠廷的電話與其本人連絡，再由林冠廷本人前來
      交易等語（見同偵查卷二第41-44頁、第69-71頁）。
    (10)由上開被告林冠廷及證人等人所述毒品交易情形，可見在
      該案中被告林冠廷雖曾與李振玄共同販賣毒品，然渠等分
      工方式，均由被告林冠廷本人與購毒者連繫接洽，再由被
      告林冠廷本人或委由李振玄出面交易，被告李振玄僅負責
      偶爾幫忙跑腿、交付毒品，並不負責與購毒者連絡約定交
      易。且被告林冠廷與李振玄分別持用不同行動電話，並無
      共同使用電話，也無一人無暇接聽即由另一人代為接聽之
      情形。而本案係被告李振玄自行與蔡宗侑連繫後親自出面
      交付毒品，顯與前案被告林冠廷與李振玄共同販賣之情節
      不同。易言之，被告李振玄與被告林冠廷各自可能另有獨
      立之販賣毒品犯行（此參前揭被告李振玄販賣海洛因予邱
      慶龍部分即最為明顯，該次販毒被告李振玄自承係其拿取
      先前向被告林冠廷拿剩下來的毒品販賣予邱慶龍；另被告
      李振玄於販賣予王正賢案件中，亦曾於原審供稱：8月3日
      、4日、9日王正賢打電話給伊，伊有剩下〈指毒品〉，就
      拿去給對方等語），自不得將其等彼此可能各自獨立之販
      賣毒品犯行，概括地認均有共同犯罪之謀議，而令負共犯
      之責。
  4.又證人蔡宗侑於偵查中就其向被告李振玄購買毒品海洛因之
    方式證稱：「（你在電話中如何跟他講？）我就問他你有空
    嗎，他有的話，就說會過來，他會問我500或1000，我就說
    500，我就500元給他，他就拿1包有剪角的夾鏈袋裡面裝海
    洛因給我，若是沒有剪角的就是1000，因為他有拿給我看過
    ，所以我知道。」「（林冠廷賣給你的海洛因也是這樣分？
    ）是。」等語（見98偵29394號卷第22頁），其於原審審理
    時仍為同上內容之證述（見原審卷第63頁正、反面）。雖由
    是觀之，固可相當程度推認本案販賣予證人蔡宗侑之海洛因
    來源，不無可能係來自於被告林冠廷所有；然被告林冠廷本
    已坦承於98年8月間，因委請李振玄跑腿幫忙送毒品，代價
    為「提供免費的海洛因供他吸食」，而被告李振玄在原審亦
    自承：林冠廷無償提供給其施用之毒品，有部分其沒有用，
    賣出給別人，剛好其有剩下，就拿去給買方等語（見原審卷
    第68頁正、背面），此又以上開被告李振玄販賣海洛因予邱
    慶龍部分，適為明顯佐證，蓋證人邱慶龍於偵查中即證稱：
    98年10月8日晚上8時52分許向被告李振玄買受之毒品，其夾
    鏈袋有剪角等語（見98偵29394號卷第24頁），而如前述，
    被告林冠廷適於當日因毒品案件遭羈押進入臺中看守所執行
    （見被告林冠廷之前案紀錄表，本院卷第60頁），被告李振
    玄就該案原亦推稱係代被告林冠廷跑腿，嗣後始於原審坦承
    該部分係其拿取先前向被告林冠廷拿剩下來的毒品販賣予邱
    慶龍等情。是以本案被告李振玄販賣給蔡宗侑之毒品，縱使
    其來源亦屬被告林冠廷所有，但既不無可能係被告李振玄係
    以其先前向被告林冠廷拿取而剩餘之毒品而為販賣，自無從
    以此直接證明被告林冠廷係經被告李振玄告知蔡宗侑欲購買
    海洛因後而取交被告李振玄跑腿交貨。易言之，不能僅憑被
    告李振玄有瑕疵之證言，即認被告林冠廷明知而參與共同販
    賣海洛因予蔡宗侑。
四、被告李振玄雖於本院聲請傳訊證人陳志偉欲證明被告李振玄
    只是基於幫助之意思交付毒品，惟證人陳志偉到庭接受交互
    詰問證稱：伊知道林冠廷有在販賣毒品，那時候林冠廷自己
    在賣，李振玄拿自己的錢去跟林冠廷買，伊不知道什麼時候
    開始李振玄幫林冠廷送毒品，李振玄自己沒有販賣毒品，他
    是幫忙送，伊之所以知道李振玄幫林冠廷送毒品是李振玄跟
    伊說的，大約去年左右，李振玄沒有跟伊說他怎麼幫林冠廷
    送毒品，伊不知道李振玄怎麼幫林冠廷送毒品，伊未親眼看
    到李振玄幫林冠廷送毒品，林冠廷未曾經跟伊說李振玄幫他
    送毒品，一開始林冠廷就自己在賣，因為李振玄都去林冠廷
    那裡買，之前伊有打電話跟林冠廷買，伊就認為李振玄幫林
    冠廷賣毒品，就是李振玄幫林冠廷送毒品給買的人，伊不知
    道是什麼人交代李振玄送毒品的，伊以上關於李振玄幫林冠
    廷跑腿送毒品這部分陳述，除了李振玄告訴伊之外，沒有其
    他依據，伊不知道李振玄有販賣毒品給蔡宗侑、邱慶龍、王
    正賢，不知道李振玄販賣毒品給蔡宗侑、邱慶龍、王正賢的
    毒品來源為何，也不知道李振玄自己也有接聽購毒者電話，
    跟購毒者直接約定交易的事情等語（見本院卷第150頁背面
    至152頁），顯見證人陳志偉係片面聽自被告李振玄陳述其
    為被告林冠廷送毒品，並無任何佐證，對被告李振玄如何為
    被告林冠廷送毒品之實情亦不清楚，更不知本案被告李振玄
    販賣毒品給蔡宗侑、邱慶龍、王正賢之事，則證人陳志偉聽
    聞自被告李振玄許之無根據陳述，對本案犯情自不具任何證
    明效益。此外，被告李振玄於本院聲請調取被告林冠廷與證
    人王正賢之行動電話通聯紀錄，及通訊監察譯文，惟前者已
    逾保存期限而無法調得公，有遠傳電信股份有限公司之覆函
    在卷可考（見本院卷第111頁）；後者經調取本院另案99 年
    度上訴456號被告林冠廷被訴違反毒品危害防制條例案件全
    卷宗依法提示調查，亦無相關有利於被告李振玄之佐證資料
    ，均併予敘明。
五、按販賣毒品之所謂販賣行為，係行為人基於營利之目的，而
    販入或賣出毒品而言。販賣毒品者，其主觀上須有營利之意
    圖，且客觀上有販賣之行為，即足構成，至於實際上是否已
    經獲利，則非所問。即於有償讓與他人之初，係基於營利之
    意思，並著手實施，而因故無法高於購入之原價出售，最後
    不得不以原價或低於原價讓與他人時，仍屬販賣行為。必也
    始終無營利之意思，縱以原價或低於原價有償讓與他人，方
    難謂為販賣行為，而僅得以轉讓罪論處（最高法院93年度臺
    上字第165號刑事判決意旨參照）。復衡以近年來毒品之濫
    用，危害國民健康與社會安定日益嚴重，治安機關對於販賣
    或施用毒品之犯罪行為，無不嚴加查緝，各傳播媒體對於政
    府大力掃毒之決心亦再三報導，已使毒品不易取得且物稀價
    昂，苟被告李振玄於有償交付海洛因之交易過程中無利可圖
    ，縱屬至愚，亦無甘冒被取締移送法辦判處重刑之危險而平
    白從事上開海洛因交易之理，是其販入之價格必較其出售之
    價格為低，而有從中賺取買賣價差牟利之意圖及事實，應屬
    合理認定；又販賣海洛因係違法行為，非可公然為之，而海
    洛因亦無公定價格，係可任意分裝增減分量，且每次買賣之
    價格、數量，亦隨時依雙方之關係深淺、資力、需求量、對
    行情之認知、來源是否充裕、查緝是否嚴緊、購買者被查獲
    時供述購買對象之可能風險之評估等因素，而異其標準，機
    動調整，非可一概論之。從而販賣之利得，除非經行為人坦
    承犯行或價格、數量俱臻明確外，實難察得其交易實情，然
    販賣者從價差或量差中牟利，方式雖異，惟其販賣行為在意
    圖營利則屬同一。從而，舉凡有償交易，除足以反證其確係
    另基於某種非圖利本意之關係外，通常尚難因無法查悉其販
    入價格，作為是否高價賣出之比較，諉以無營利之意思而阻
    卻販賣犯行之追訴。查，本案如犯罪事實所示之購毒者與被
    告李振玄僅係因購買毒品而認識，均非至親，且該等海洛因
    交易均屬有償行為，被告李振玄係前往特定約定地點交付海
    洛因並收取價款，倘非有厚利可圖，自無平白甘冒觸犯重罪
    之風險而特意有償交付海洛因之理，足認被告李振玄主觀上
    均確有營利之意圖甚明。況本案被告李振玄於原審已坦承其
    販賣予邱慶龍部分之毒品，係其拿取先前向被告林冠廷拿剩
    餘之毒品而販賣之，於販賣予王正賢案之部分亦有相同情形
    ，則其有實際獲利要堪認定。
六、綜上所述，被告李振玄有如前揭犯罪事實示之販賣毒品犯行
    ，事證已臻明確，其犯行均堪認定。
七、論罪科刑：
  (一)按97年4月30日毒品危害防制條例修正第24條時，因未有施
    行日期之特別規定，司法院認該條文應自公布日起算至第三
    日起生效，並基於司法行政之責，立即處理相關行政事宜；
    本次（指98年5月20日）毒品危害防制條例之修正，司法院
    亦採相同立場等情，有司法院98年6月29日院台廳刑一字第
    0980014643號函可憑，則98年5月20日修正公布之毒品危害
    防制條例第4條、增訂之同條例第17條第2項規定，當於同年
    5月22日生效施行，本案被告李振玄犯罪時間均係在該日之
    後，自應逕行適用修正施行之法律。
  (二)查海洛因係毒品危害防制條例第2條第2項第1款所規定之第
    一級毒品，不得非法持有、販賣。核被告被告李振玄各次販
    賣海洛因所為，均係犯毒品危害防制條例第4條第1項之販賣
    第一級毒品罪，其等持有第一級毒品海洛因之低度行為，應
    各為販賣之高度行為所吸收，皆不另論罪。
  (三)被告李振玄犯如犯罪事實一、(一)、(二)所示之各該次販賣毒品
    犯行，犯意各別、行為互殊，應予分論併罰。
  (四)被告李振玄前因犯詐欺、搶奪案件，經原審法院分別判處有
    期徒刑 6月、10月確定，再經減刑為有期徒刑3月、5月，合
    併定應執行刑有期徒刑7月確定，甫於97年8月19日縮刑期滿
    執行完畢，有臺灣高等法院被告前案紀錄表在卷可按，其於
    有期徒刑執行完畢後 5年內，故意再犯本件最重本刑均為有
    期徒刑以上之罪，均屬累犯，除法定刑為死刑、無期徒刑部
    分，依法不得加重外，其餘罰金刑部分，均應依刑法第47條
    第1項之規定加重其刑。
  (五)又按毒品危害防制條例第17條第2項關於「犯第4條至第8條
    之罪於偵查及審判中均自白者，減輕其刑」之規定，旨在獎
    勵犯罪人之悛悔，同時使偵查或審判機關易於發現真實，以
    利毒品查緝，俾收防制毒品危害之效；故不論該被告之自白
    ，係出於自動或被動、簡單或詳細、一次或多次，並其自白
    後有無翻異，苟其於偵查及審判中均有自白，即應依法減輕
    其刑」（最高法院98年度台上字第6928號判決意旨參照），
    是該條項減刑規定之適用，係指偵查及審判中均有自白而言
    。而所謂自白乃對自己之犯罪事實全部或主要部分為肯定供
    述之意（最高法院99年度台上字第110號判決意旨參照）。
    被告李振玄於原審審理時，已坦承前開犯罪事實欄所載全部
    之犯行，並於偵查中即坦承如犯罪事實欄一、(二)、1.、2.所
    示販賣毒品予蔡宗侑2次之犯行(見98年度偵字第29394號卷
    第57頁)，然就犯罪事實一、(一)、1.至5.所示販賣王正賢之
    犯行，其於99年3月29日首次偵訊時供承：我記得我只送1次
    給他等語（見同上偵卷第41頁），是該次被告李振玄固坦承
    販賣毒品犯行，惟應僅係承認該1次之犯行，嗣被告李振玄
    於99年4月29日偵訊時仍稱：「（王正賢說在98年7月31日、
    8 月3日、4日、9日、14日都有跟你買海洛因交易成功，有
    意見？）我記得只有拿過1次給他」等語（見同上偵卷第58
    頁）甚明；又雖被告李振玄於斯時未能明確供承該次交易之
    實際日期為何時，惟本院認宜從寬認定被告李振玄係坦承檢
    察官起訴5次販賣予王正賢犯行中之1次，並考諸一般人就慣
    行行為之記憶，係隨時間久遠而逐漸淡忘，認被告李振玄於
    偵查時係就最後1次，即如犯罪事實一、(一)、5.之該次販賣
    犯行為自白。是就上開犯罪事實欄一、(二)、1.、2.及犯罪事
    實一、(一)、5.所示之3次販賣毒品犯行，應依上開減刑規定
    予以減刑。又就犯罪事實一、(一)、6.所示販賣毒品予邱慶龍
    之犯行，被告固於原審審理時坦承不諱，及其曾於99年3月
    29 日首次偵訊時概括供稱對於販賣毒品認罪，然核諸該次
    偵訊過程，被告李振玄係陳稱邱慶龍部分伊係幫林冠廷送貨
    云云（見同上偵卷第41頁、第42頁），與本案被告李振玄係
    於林冠廷遭羈押後，其獨自販賣海洛因予邱慶龍之犯罪事實
    不同，而就本案檢察官起訴其販賣毒品予邱慶龍之犯行，被
    告李振玄於99年4月9日偵訊時，就檢察官訊以：「林冠廷在
    去年10月8日收押後，你有無再賣海洛因？」答稱：「沒有
    」，問:「為何邱慶龍會指認你有送海洛因給他？」「我當
    時是去找別人拿，沒有再賣了，我也沒有幫邱慶龍去找別人
    買」等語（見同上偵卷第59、60頁），乃明確否認有起訴之
    該次犯行，顯難認其於偵查中業已坦承98年10月8日販賣毒
    品予邱慶龍之犯行，是就其犯犯罪事實一、(一)、1.至4.、6.
    所示犯行，難認其業已就該犯罪事實全部或主要部分為肯定
    供述，因其未於偵查中自白，自不得依上開規定減刑。
  (六)復按販賣第一級毒品罪，其法定刑為死刑、無期徒刑，別無
    其他自由刑之規定，刑度可謂重大，然同為販賣第一級毒品
    之人，其原因動機不一，犯罪情節未必盡同，或有大盤毒梟
    者，亦有中、小盤之分，甚或僅止於吸毒者友儕間為求互通
    有無之有償轉讓者亦有之，其販賣行為所造成危害社會之程
    度自屬有異，法律科處此類犯罪，所設之法定最低本刑卻同
    為死刑或無期徒刑，且處無期徒刑者，得併科新臺幣2000萬
    元，不可謂不重。於此情形，倘依其情狀處以有期徒刑，即
    足以懲儆，並可達防衛社會之目的者，自非不可依客觀之犯
    行與主觀之惡性二者加以考量其情狀是否有可憫恕之處，適
    用刑法第59條之規定酌量減輕其刑，期使個案裁判之量刑，
    能斟酌至當，符合比例原則。本件被告李振玄有施用毒品之
    前科，其身染施用毒品之惡習，進而為本件販賣毒品之行為
    ，究其原因當係肇於被告本身無法戒絕毒品，亦不知尋覓適
    當之機構協助導正，其販賣毒品之行為雖不可取，惟目的係
    可從中獲得海洛因施用，且各次販毒所收取之對價僅500元
    ，顯見被告李振玄販賣之數量甚少，相對於長期且大量販賣
    毒品之大毒梟，其對社會治安及國民健康所造成之危害尚屬
    較輕，獲取之利益尚非龐大，被告李振玄僅因一時貪念，致
    罹重典，犯罪情節較諸販毒集團尚屬零星小額，且其僅係單
    純販賣交易毒品，並無施用強暴、脅迫之不法手段，更無向
    購買毒品之人積極催討交易款項，以其情節而論，其惡性尚
    不如專以販賣第一級毒品維生之販毒集團重大，是就其犯犯
    罪事實一、(一)、1.至4.、6.所示犯行部分，本院就其客觀之
    犯行與主觀之惡性二者加以考量其犯罪情狀，認在客觀上顯
    非不可憫恕，以其所犯之罪之最低法定刑為無期徒刑而言，
    縱使量處法定最低刑度之無期徒刑，尚嫌過重，難謂符合罪
    刑相當性及比例原則，更無從與大毒梟之惡行有所區隔；爰
    就被告李振玄所犯各次犯行，均依刑法第59條之規定，酌量
    遞減輕其刑。再按刑法第59條所規定之酌量減輕其刑，係裁
    判上之減輕，以犯罪之情狀顯可憫恕，認為科以最低度刑仍
    嫌過重者，始有其適用。如別有法定減輕之事由者，應優先
    適用法定減輕事由減輕其刑後，猶嫌過重時，方得為之；另
    毒品危害防制條例第17條第2項之增訂，其立法意旨在使製
    造、販賣或運輸毒品案件之刑事訴訟程序儘早確定，鼓勵被
    告自白認罪，開啟其自新之路，採行寬厚之刑事政策，當無
    排除刑法第59 條規定同時適用之理。本件被告李振玄所犯
    如犯罪事實一、(一)、5.、(二)、1.、2.所示3次販賣第一級毒
    品罪部分，因其均於偵查、審判自白犯罪，經本院依毒品危
    害防制條例第17條第2項規定減輕其刑後，其原法定刑為死
    刑或無期徒刑部分，雖減為無期徒刑或20年以下15年以上之
    有期徒刑，然被告李振玄上開各次販賣毒品犯行，其獲取之
    利益均非龐大，且被告於犯後復積極配合偵審程序坦承犯行
    ，態度良好，參以本案上開其於偵查中未自白之部分，本院
    認以依刑法第59條之規定酌量減輕其刑為適當，相較之下，
    本院認此部分縱量處減刑後之15年以上有期徒刑，仍屬過重
    ，爰亦均適用刑法第59條規定遞減之，期使個案裁判之量刑
    ，能斟酌至當，符合比例原則。
  (七)上開被告李振玄同時具有加重減輕事由，均應依法先加後減
    或遞減之（至於法定刑為死刑、無期徒刑部分，因原即未依
    累犯規定加重，故僅依上開條文減輕或遞減之）。
  (八)原審就犯罪事實一、(二)、1.、2.部分，認被告李振玄與被告
    林冠廷共同販賣第一級毒品海洛因予蔡宗侑2次部分之罪證
    明確，予以論罪科刑，固非無見，惟依現有卷證資料，不足
    以直接證明被告林冠廷為此部分犯罪之共同正犯（被告林冠
    廷無罪判決之諭知，詳後述），已如前述，原審就此之認定
    有誤。被告李振玄就此部分上訴謂其僅是代被告林冠廷跑腿
    交付毒品海洛因，僅是幫助犯云云，雖無理由，惟原判決就
    此部分既有上開可議之處，即屬無可維持，自應由本院予以
    撤銷改判。
  1.關於科刑部分：
    爰審酌被告李振玄已有多次毒品犯罪前科，其明知海洛因係
    戕害人身心之毒品，因施用毒品而散盡家財、連累家人，或
    為購買毒品鋌而走險者，不計其數，竟為一己之私，販賣毒
    品圖利，行為殊不可取，暨被告李振玄販賣毒品予蔡宗侑2
    次，被告李振玄於原審審理時已坦承犯行，但於上訴本院又
    改辯稱係跑腿送貨等犯後態度，其販賣所得尚屬非鉅，及其
    販賣毒品之方法、手段，尚非屬惡性極重之大毒梟等一切情
    狀，分別量處如附表編號七、八部分所示之刑。
  2.關於從刑部分：
    按毒品危害防制條例第19條第1項規定，犯同條例第4、8
      條之罪者，其供犯罪所用或因犯罪所得之財物，均沒收之
      ，如全部或一部不能沒收時，追徵其價額或以其財產抵償
      之。而販賣毒品所得之對價，不問其中成本若干，利潤多
      少，均應全部諭知沒收，貫徹政府查禁煙毒之決心，以符
      立法本旨（最高法院91年度台上字第2419號判決要旨參照
      ）。被告被告李振玄如犯罪事實欄一、(二)、1.、2.所示2
      次因販賣第一級毒品所得之金額，雖均未扣案，仍應依毒
      品危害防制條例第19條第1項規定，分別宣告沒收，如全
      部或一部不能沒收時，以其財產抵償之。
    次按毒品危害防制條例第19條第1項規定，並無如同條例
      第18條第1項所定，不問屬於犯人所有與否均沒收銷燬之
      明文，故應屬相對沒收主義之立法，其應沒收之物，應以
      屬被告所有者為限；又上開條項規定係沒收之補充規定，
      該「追徵其價額」或「以其財產抵價之」選項，分別係針
      對現行貨幣以外之其他財產與現行貨幣而言，是如沒收之
      物為金錢以外之其他財產而無法沒收時，因其實際價值不
      確定，應追徵其價額，使其繳納與原物相當之價額，並無
      以其財產抵償之問題（最高法院99年度第5次刑事庭會議
      決議參照）。本案被告李振玄用以供販賣毒品聯絡使用之
      0000000000號行動電話，該門號SIM卡係被告李振玄之女
      友潘姿瑾申辦後借予被告李振玄使用，業據被告李振玄供
      明在卷，並有通聯調閱查詢單1紙在卷可稽（見警卷第65
      頁），因非屬被告李振玄所有，自不得諭知沒收；然被告
      李振玄供承該SIM卡係插於其所有之行動電話內使用（見
      原審卷第29頁），雖該行動電話未扣案，惟仍應依上開規
      定及決議意旨，於被告李振玄所犯此2罪項下，分別予以
      諭知沒收，如全部或一部不能沒收時，追徵其價額。
  (九)原審法院就被告李振玄其餘所犯即如犯罪事實一、(一)、1.至
    6.所示販賣第一級毒品部分，認被告李振玄罪證明確，適用
    毒品危害防制條例第4條第1項、第17條第2項、第19條第1項
    ，刑法第11條、第47條第1項、第59條等規定；並就科刑部
    分審酌被告李振玄已有多次毒品犯罪前科，其明知海洛因係
    戕害人身心之毒品，因施用毒品而散盡家財、連累家人，或
    為購買毒品鋌而走險者，不計其數，竟為一己之私，販賣毒
    品圖利，行為殊不可取，被告李振玄販賣毒品之次數，被告
    李振玄於原審審理時坦承犯行之犯後態度，及其販賣所得均
    尚屬非鉅，暨其販賣毒品之方法、手段，尚非屬惡性極重之
    大毒梟等一切情狀，分別量處如附表編號一至六所示之刑；
    復就從刑部分說明：被告李振玄所犯如犯罪事實一、(一)、
    1.至6.部分所示之販賣毒品所得，應依毒品危害防制條例第
    19 條第1項規定上開規定，分別宣告沒收，如全部或一部不
    能沒收時，以其財產抵償之。本案被告李振玄用以供其販
    賣毒品聯絡使用之0000000000號行動電話，該門號SIM卡係
    被告李振玄之女友潘姿瑾申辦後借予被告李振玄使用，業據
    被告李振玄供明在卷，並有通聯調閱查詢單1紙在卷可稽（
    見警卷第65頁），既非屬被告所有，自不得諭知沒收；然被
    告李振玄供承該SIM卡係插於其所有之行動電話內使用（見
    原審卷第29頁），雖該行動電話未扣案，惟仍應依毒品危害
    防制條例第19條第1項規定，於被告李振玄所犯各罪下，予
    以諭知沒收，及全部或一部不能沒收時，追徵其價額等情，
    核其認事用法均無違誤，量刑亦屬妥適，應予維持。被告李
    振玄上訴意旨認其僅係為被告林冠廷跑腿送貨僅為幫助犯，
    或一度否認販賣毒品予邱慶龍，而指摘原判決不當，並無理
    由，均應予駁回。
  (十)被告李振玄上開撤銷改判部分與上訴駁回部分，應合併定其
    應執行之刑。
參、無罪部分
一、公訴意旨另以：被告林冠廷明知海洛因係毒品危害防制條例
    第2條第2項第1款所規定之第一級毒品，不得無故販賣，詎
    其意圖營利，竟與被告李振玄共同基於販賣第一級毒品海洛
    因營利之犯意聯絡，約定由被告林冠廷負責提供海洛因，李
    振玄則負責交付海洛因予買受人並代為收取價金後，再交回
    予林冠廷，以換取免費之海洛因之方式，而共同為如前揭被
    告李振玄所為之犯罪事實一、(二)、1.、2.之販賣海洛因予蔡
    宗侑2次之犯行，因認被告林冠廷共同涉犯毒品危害防制條
    例第4條第1項之販賣第一級毒品罪嫌云云。
二、按犯罪事實應依證據認定之，無證據不得認定犯罪事實；又
    不能證明被告犯罪或其行為不罰者，應諭知無罪之判決，刑
    事訴訟法第154條第2項第301條第1項分別定有明文。又所
    謂認定犯罪事實之證據，係指足以認定被告確有犯罪行為之
    積極證據而言，該項證據自須適合於被告犯罪事實之認定，
    始得採為斷罪之資料；且如未能發現相當確實證據，或證據
    不足以證明，自不能以推測或擬制之方法，以為裁判之基礎
    ；而認定犯罪事實所憑之證據，雖不以直接證據為限，間接
    證據亦包括在內，然而無論直接證據或間接證據，其為訴訟
    上之證明，須於通常一般人均不致有所懷疑，而得確信其為
    真實之程度者，始得據為有罪之認定，倘其證明尚未達到此
    一程度，而有合理之懷疑存在時，即難遽採為不利被告之認
    定（最高法院76年臺上字第4986號判例參照）。另刑事訴訟
    法第161條第1項規定：檢察官就被告犯罪事實，應負舉證責
    任，並指出證明之方法。因此，檢察官對於起訴之犯罪事實
    ，應負提出證據及說服之實質舉證責任。倘其所提出之證據
    ，不足為被告有罪之積極證明，或其指出證明之方法，無從
    說服法院以形成被告有罪之心證，基於無罪推定之原則，自
    不能為被告有罪之判決（最高法院92年臺上字第128號判例
    參照）。
三、公訴意旨認被告涉有上開販賣第一級毒品罪嫌，係以證人即
    共同被告李振玄於偵查中之供述與證詞、證人蔡宗侑於偵查
    中之證詞，並有被告李振玄使用之手機通聯紀錄在卷可稽為
    其主要論據。然訊據被告林冠廷堅決否認有何公訴人所指之
    犯行，辯稱：伊販賣海洛因部分，買主都是直接打伊之行動
    電話與伊聯絡，偶爾伊沒有空時，曾請李振玄幫伊送貨，此
    部分前案均已判刑確定；李振玄與伊是朋友關係，伊會請李
    振玄免費施用海洛因，伊不知李振玄拿海洛因販賣予蔡宗侑
    之事，本案與伊無關等語。
四、經查：
  (一)按刑事訴訟法第156條第2項規定：被告或共犯之自白，不得
    作為有罪判決之唯一證據，仍應調查其他必要之證據，以察
    其是否與事實相符。立法旨意乃在防範被告或共犯自白之虛
    擬致與真實不符，故對自白在證據上之價值加以限制，明定
    須藉補強證據以擔保其真實性。所謂補強證據，係指除該自
    白本身之外，其他足以證明該自白之犯罪事實確具有相當程
    度真實性之證據而言，雖所補強者，非以事實之全部為必要
    ，但亦須因補強證據之質量，與自白之相互利用，足使犯罪
    事實獲得確信者，始足當之。共犯之自白，性質上仍屬被告
    之自白，縱先後所述內容一致，或經轉換為證人而具結陳述
    ，仍屬不利己之陳述範疇，究非自白以外之其他必要證據，
    自不足作為證明其所自白犯罪事實之補強證據（最高法院著
    有97年度臺上字第1011號、96年度臺上字第1041號判決意旨
    可資參照）。故共犯之自白（其需踐行法定之調查程序，使
    具證據能力，乃屬當然），縱經以證人之證據方法經具結陳
    述，仍應調查其他補強證據，以察其是否與事實相符，始得
    採為判決基礎。
  (二)共犯即被告李振玄所自白被告林冠廷為販賣海洛因予蔡宗侑
    2次之共犯乙節，經本院調查結果已認不可採，且其他現有
    之證據包括證人蔡宗侑之證述及書證即被告李振玄之行動電
    話通聯紀錄資等，均不足以積極證明被告林冠廷即係此部分
    犯罪之共犯，均詳如前述所載，不再贅述。
五、此外，本院在得依或應依職權調查證據之範圍內，復查無其
    他積極明確之證據，足以認定被告林冠廷有檢察官所指之共
    犯販賣海洛因予蔡宗侑之罪行，本案此部分檢察官既不能舉
    證證明被告林冠廷有販賣第一級毒品之行為，而使本院產生
    無庸置疑之明確心證，則本案此部分依罪疑唯有利於被告林
    冠廷原則，應對被告林冠廷為有利之認定。原審未察，遽予
    論罪科刑，即有未合，被告林冠廷上訴指摘原判決此部分不
    當，為有理由，應由本院將原判決認定被告林冠廷共同販賣
    海洛因予蔡宗侑2次部分撤銷，為無罪之諭知。
據上論斷，應依刑事訴訟法第368條、第369條第1項前段、第364
條、第299 條第1項前段、第301條第1項，毒品危害防制條例第4
條第1項、第17條第2項、第19條第1項，刑法第11條、第47條第1
項、第59 條、第51條第5款，判決如主文。
本案經檢察官謝岳錦到庭執行職務。
中    華    民    國   100    年    4     月    6     日
            刑事第五庭  審判長法  官  趙  春  碧
                              法  官  林  宜  民
                              法  官  賴  恭  利
上列正本證明與原本無異。
均得上訴。
如不服本判決應於收受送達後10日內，向本院提出上訴書狀，其
未敘述上訴理由者，並得於提起上訴後10日內向本院補提理由書
(均須按他造當事人之人數附繕本)「切勿逕送上級法院」。
                              書記官  林  育  萱
中    華    民    國   100    年    4     月    6     日
附表(被告李振玄部分)
┌──┬─────┬────────┬─────────┬──────┐
│編號│ 犯罪事實 │ 罪名、主刑科刑 │     從刑         │ 備   註    │
├──┼─────┼────────┼─────────┼──────┤
│一  │如犯罪事實│李振玄販賣第一級│未扣案販賣第一級毒│依刑法第59條│
│    │欄一、(一)、│毒品，累犯，處有│品海洛因所得新臺幣│規定減輕其刑│
│    │1.        │期徒刑拾伍年貳月│伍佰元沒收，如全部│            │
│    │          │。              │或一部不能沒收時，│            │
│    │          │                │，以其財產抵償之。│            │
│    │          │                │未扣案行動電話壹支│            │
│    │          │                │沒收，如全部或一部│            │
│    │          │                │不能沒收時，追徵其│            │
│    │          │                │價額。            │            │
├──┼─────┼────────┼─────────┼──────┤
│二  │如犯罪事實│李振玄販賣第一級│未扣案販賣第一級毒│依刑法第59條│
│    │欄一、(一)、│毒品，累犯，處有│品海洛因所得新臺幣│規定減輕其刑│
│    │2.        │期徒刑拾伍年貳月│伍佰元沒收，如全部│            │
│    │          │。              │或一部不能沒收時，│            │
│    │          │                │，以其財產抵償之。│            │
│    │          │                │未扣案行動電話壹支│            │
│    │          │                │沒收，如全部或一部│            │
│    │          │                │不能沒收時，追徵其│            │
│    │          │                │價額。            │            │
├──┼─────┼────────┼─────────┼──────┤
│三  │如犯罪事實│李振玄販賣第一級│未扣案販賣第一級毒│依刑法第59條│
│    │欄一、(一)、│毒品，累犯，處有│品海洛因所得新臺幣│規定減輕其刑│
│    │3.        │期徒刑拾伍年貳月│伍佰元沒收，如全部│            │
│    │          │。              │或一部不能沒收時，│            │
│    │          │                │，以其財產抵償之。│            │
│    │          │                │未扣案行動電話壹支│            │
│    │          │                │沒收，如全部或一部│            │
│    │          │                │不能沒收時，追徵其│            │
│    │          │                │價額。            │            │
├──┼─────┼────────┼─────────┼──────┤
│四  │如犯罪事實│李振玄販賣第一級│未扣案販賣第一級毒│依刑法第59條│
│    │欄一、(一)、│毒品，累犯，處有│品海洛因所得新臺幣│規定減輕其刑│
│    │4.        │期徒刑拾伍年貳月│伍佰元沒收，如全部│            │
│    │          │。              │或一部不能沒收時，│            │
│    │          │                │，以其財產抵償之。│            │
│    │          │                │未扣案行動電話壹支│            │
│    │          │                │沒收，如全部或一部│            │
│    │          │                │不能沒收時，追徵其│            │
│    │          │                │價額。            │            │
├──┼─────┼────────┼─────────┼──────┤
│五  │如犯罪事實│李振玄販賣第一級│未扣案販賣第一級毒│依毒品危害防│
│    │欄一、(一)、│毒品，累犯，處有│品海洛因所得新臺幣│制條例第17條│
│    │5.        │期徒刑柒年捌月。│伍佰元沒收，如全部│第2項、刑法 │
│    │          │                │或一部不能沒收時，│第59條規定遞│
│    │          │                │，以其之財產抵償之│減輕其刑    │
│    │          │                │。                │            │
│    │          │                │未扣案行動電話壹支│            │
│    │          │                │沒收，如全部或一部│            │
│    │          │                │不能沒收時，追徵其│            │
│    │          │                │價額。            │            │
├──┼─────┼────────┼─────────┼──────┤
│六  │如犯罪事實│李振玄販賣第一級│未扣案販賣第一級毒│依刑法第59條│
│    │欄一、(一)、│毒品，累犯，處有│品海洛因所得新臺幣│規定減輕其刑│
│    │6.        │期徒刑拾伍年貳月│伍佰元沒收，如全部│            │
│    │          │。              │或一部不能沒收時，│            │
│    │          │                │，以其財產抵償之。│            │
│    │          │                │未扣案行動電話壹支│            │
│    │          │                │沒收，如全部或一部│            │
│    │          │                │不能沒收時，追徵其│            │
│    │          │                │價額。            │            │
├──┼─────┼────────┼─────────┼──────┤
│七  │如犯罪事實│李振玄販賣第一級│未扣案販賣第一級毒│依毒品危害防│
│    │欄一、(二)、│毒品，累犯，處有│品海洛因所得新臺幣│制條例第17條│
│    │1.        │期徒刑柒年捌月。│伍佰元沒收，如全部│第2項、刑法 │
│    │          │                │或一部不能沒收時，│第59條規定遞│
│    │          │                │，以其財產抵償之。│減輕其刑    │
│    │          │                │未扣案行動電話壹支│            │
│    │          │                │沒收，如全部或一部│            │
│    │          │                │不能沒收時，追徵其│            │
│    │          │                │價額。            │            │
├──┼─────┼────────┼─────────┼──────┤
│八  │如犯罪事實│李振玄販賣第一級│未扣案販賣第一級毒│依毒品危害防│
│    │欄一、(二)、│毒品，累犯，處有│品海洛因所得新臺幣│制條例第17條│
│    │2.        │期徒刑柒年捌月。│伍佰元沒收，如全部│第2項、刑法 │
│    │          │                │或一部不能沒收時，│第59條規定遞│
│    │          │                │，以其財產抵償之。│減輕其刑    │
│    │          │                │未扣案行動電話壹支│            │
│    │          │                │沒收，如全部或一部│            │
│    │          │                │不能沒收時，追徵其│            │
│    │          │                │價額。            │            │
└──┴─────┴────────┴─────────┴──────┘
附錄：本案論罪科刑法條全文
毒品危害防制條例第4條第1項：
製造、運輸、販賣第一級毒品者，處死刑或無期徒刑；處無期徒
刑者，得併科新臺幣二千萬元以下罰金。